臺灣板橋地方法院刑事判決　　　　　　　95年度訴字第1182號
公　訴　人　臺灣板橋地方法院檢察署檢察官
被　　　告　丙○○
　　　　　　丁○○
　　　　　　戊○○
共　　　同
選任辯護人　黃景安律師
上列被告因著作權法等案件，經檢察官提起公訴（94年度偵字第
11861 號），本院判決如下：
    主  文
丙○○、丁○○、戊○○均無罪。
    理  由
一、公訴意旨以：被告丁○○、戊○○、丙○○分別係臺北縣新
    莊市○○路11巷19號威俐企業有限公司（下稱威俐公司）之
    負責人、經理及股東兼工程師，緣於民國七十九年間，設於
    臺北縣中和市○○路○ 段170 巷6 弄20號之龍昶企業股份有
    限公司（下稱龍昶公司）擬將其營運中之多點式點焊機ＩＣ
    數值同步控制器改良為多點式點焊機微電腦控制器等工作，
    乃先後提供所需研發費用及零件費，委由威俐公司研發相關
    之電腦程式及電路圖之製作、檢測、建檔等工作（其餘電路
    板設計、製圖及電路板製作工程等，則分別由汎瑋、顥陽公
    司承包），嗣於七十九年八月十日，威俐公司於完成受委託
    開發微電腦點焊控制器後，將如附表一、附表二所示之電腦
    程式著作及相關電路圖交付予龍昶公司，龍昶公司乃於八十
    一年間，就上開多點式點焊機微電腦控制器之控制改良及其
    相關電路圖，向經濟部中央標準局申請並取得新型75616 號
    專利後，再就上開電腦程式及相關電路圖等製成微電腦多點
    式點焊機公開上市銷售。詎丁○○、丙○○、戊○○等三人
    明知依七十九年一月二十四日修正之著作權法第十條規定：
    「出資聘人完成之著作，其著作權歸出資人享有之，但當事
    人另有約定者，從其約定」，即彼等為出資人龍昶公司完成
    之上開電腦程式著作，依法應由龍昶公司享有其著作財產權
    ，未經同意，不得擅自為重製等侵害著作權之行為，竟共同
    基於意圖銷售之犯意聯絡，並均基於常業之犯意，先於八十
    年十二月三日，由丙○○重製上開如附表一、二所示屬龍昶
    公司所享有著作權之電腦程式著作及抄襲自該附表一、二之
    電腦程式，逕行持向內政部申請登記著作權，使該管公務員
    將此不實事項登載於所掌內政部核准著作權註冊簿之公文書
    上，並發給著作權執照各1 紙（執照號碼分別為107647、10
    7648、17594 號），足以生損害於該管機關對於著作權登記
    之正確性及龍昶公司。丙○○等三人繼則於八十一年間，在
    威俐公司，將前開向內政部申請著作權登記而屬龍昶公司所
    享有著作權之電腦程式著作及相關ＳＲＣ觸發電路圖（即龍
    昶公司專利案第15、16之電路圖），委由不知情之廠商製成
    ＰＣ板，並組裝製成「ＰＵＬＳＥ1604-S」多點點焊控制系
    統主控制器多部，復印製廣告目錄二千餘份，報價單及空白
    買賣契約書等多份，自八十二年間起，向暘盛工業股份有限
    公司（下稱晹盛公司）、南吉交通工業股份有限公司（下稱
    南吉公司）、樹佳有限公司（下稱樹佳公司）等報價，而先
    後以每部數十萬元不等之價格，販售予暘盛公司及樹佳公司
    等以牟取不法利益，丙○○等三人並均恃販售上開多點點焊
    控制器之收入維生，而以之為常業。嗣於八十二年四月二十
    九日十五時三十分許，經警會同龍昶公司負責人庚○○，在
    上開威俐公司三樓工作室扣得丁○○等三人所有，供侵害龍
    昶公司所有上開著作權犯罪所用之「ＰＵＬＳＥ1604-S」多
    點點焊控制系統主控制器乙部，及該產品之廣告目錄二千餘
    張、空白買賣契約書二份、載明客戶為晹盛公司、南吉公司
    之報價單二份、及龍昶公司所有編號ＬＣ００１、ＬＣ００
    ５、ＬＣ００７之電路板三塊等物品（詳臺灣板橋地方法院
    檢察署82年度偵字第8594號偵查卷，又丙○○所涉竊取龍昶
    公司所有之上開電路板部分，業經臺灣板橋地方法院判處拘
    役50日，並經本院判決駁回上訴確定，且經執行完畢，丙○○等三人所涉違反專利法案件，則同時經判處無罪確定，扣
    案之上開產品及廣告目錄業經發還丁○○等人，廣告目錄部
    分並經丟棄而滅失）。因認被告均係涉犯著作權法第九十四
    之意圖銷售而擅自以重製之方法侵害他人之著作財產權為常
    業罪及刑法第二百十四條之使公務員登載不實罪嫌等語。
二、按犯罪事實應依證據認定之，無證據不得認定犯罪事實，又
    不能證明被告犯罪者，應諭知無罪之判決，刑事訴訟法第一
    百五十四條第二項、第三百零一條第一項定有明文。所謂認
    定犯罪事實之證據，係指足以認定被告確有犯罪行為之積極
    證據而言，該項證據自須適合於被告犯罪事實認定，始得採
    為斷罪資料。又苟未能發現相當證據，或證據不足以證明，
    自不能以推測或擬制之方法，以為裁判基礎，亦分別有最高
    法院二十九年度上字第三一０五號及同院四十年度台上字第
    八六號判例意旨可資參照。
三、公訴人認被告均係犯著作權法第九十四之意圖銷售而擅自以
    重製之方法侵害他人之著作財產權為常業罪及刑法第二百十
    四條之使公務員登載不實罪，無非係以告訴人龍昶公司代理
    人庚○○之指訴、被告三人之供述、如附表一、二所示之電
    腦程式、本院八十二年度訴字第八四八號民事判決、臺灣高
    等法院八十四年度上更(一)字第三六四號民事判決、最高法院
    八十六年度台上字第三０五一號民事判決、被告丙○○向內
    政部登記之電腦程式著作之著作權申請書及相關資料、中國
    機械工程學會八十五年九月十四日中機（44）發字第057 號
    鑑定書、台大慶齡工業研究中心鑑定服務報告、臺灣板橋地
    方法院檢察署九十三年度執他字第二０六七號案卷等資為論
    據。訊據被告丙○○承認為威俐公司之股東兼工程師，七十
    九年龍昶公司有委託威俐公司製做點焊機，金額約新臺幣（
    下同）二十萬元，而八十年十二月三日伊個人有以幫龍昶公
    司設計之電腦程式拿去聲請著作權登記等事實；被告丁○○
    供認係威俐公司之負責人，而八十二年間威俐公司是有賣點
    焊機給暘盛公司、南吉公司、樹佳公司之事實；被告戊○○
    供承係威俐公司之經理，七十九年龍昶公司委託威俐公司製
    作多點式點焊機是伊負責接洽之事實，惟被告均堅決否認有
    何違反著作權法或使公務員登載不實之犯行，被告丙○○辯
    稱伊聲請著作權登記的與附表一、二是不一樣，伊沒有用附
    表一、二之電腦程式，而八十二年間賣給暘盛公司、南吉公
    司的東西與當初賣給龍昶公司的是不一樣的，電腦程式也不
    一樣，硬體結構與軟體結構也都不一樣，且當初扣案的系統
    主控制器與當初幫龍昶公司做的是不一樣的等語；被告丁○○辯以對龍昶公司的事情，伊沒有參與，伊不知道丙○○去
    聲請著作權的事情等語；被告戊○○辯稱當初幫龍昶公司只
    是做一個點焊控制器而已，並提供電路圖給龍昶公司參考，
    並沒有約定要做程式給龍昶公司，威俐公司只交給龍昶公司
    電路圖，並沒有交給龍昶公司電腦程式，又威俐公司賣給暘
    盛公司、樹佳公司的點焊機與龍昶公司委託威俐公司製作的
    是不同的等語。
四、經查：
    (一)被告丁○○、戊○○、丙○○分別係設於臺北縣新莊市○○路十一巷十九號下稱威俐公司之負責人、經理及股東兼
      工程師，七十九年間，告訴人龍昶公司擬將其營運中之多
      點式點焊機ＩＣ數值同步控制器改良為多點式點焊機微電
      腦控制器，乃以二十餘萬元之代價委由威俐公司研發相關
      之電腦程式及電路圖之製作、檢測、建檔等工作，七十九
      年八月十日，威俐公司於完成受委託開發微電腦點焊控制
      器後，將微電腦點焊控制器及相關電路圖交付予龍昶公司
      之事實，為被告三人所不爭執，並據告訴人龍昶公司指訴
      明確，堪信屬實。
   (二) 按「電腦程式著作」係指直接或間接使電腦產生一定結果
      為目的所組成指令組合之著作。所謂指令之組合，係指一
      系列之指令，其間有一定之邏輯順序關係，能命令電腦產
      生一定之結果或解決特定之問題（參照內政部八十年十二
      月二日 (80) 台內著字第8073629 、 (80) 台內著字第80
      73630 號函文）。查告訴人龍昶公司前雖曾對丙○○提起
      確認著作權存在之訴，固經法院判決確認龍昶公司就原判
      決附表一、附表二之電腦程式著作權存在確定，此有本院
      八十二年度訴字第八四八號民事判決、臺灣高等法院八十
      四年度上更(一)字第三六四號民事判決附卷可稽，惟被告丙○○前於臺灣高等法院八十八年度上訴字第二九四八號被
      告三人違著作權法案件審理時提出司法院函及「財團法人
      中華工商研究所」（為司法院指定之專利侵害鑑定專業機
      構之一）之鑑定研究報告各一件，就附表一、二之電腦程
      式鑑定之，前開鑑定研究報告書之鑑定結論記載「委託人
      所委託本所鑑定其根據程式設計人員所提供之組譯後可讀
      程式《附件一》所輸入之電腦原始程式 (Sourcode) 在經
      日本三菱公司之組譯程式《ASM45.EXE 》組譯後，所得之
      組譯後可讀程式 (TT.PRN) 共產生有四十三個語法錯誤，
      表示該目的程式 (TEST>HEX) 無法執行」等語，有司法院
      八十八年一月十三日（八八）院台廳刑一字第00774 號函
      及財團法人法人中華工商研究所鑑定研究報告書各一件附
      於臺灣高等法院八十八年度上訴字第二九四八號刑事案卷
      (一)第127 至137 頁可稽，是依前開說明，若非一定之程式
      指令之組合而足使電腦產生一定之作用者，該目的程式指
      令無法執行者，即非著作權法所保護之電腦程式著作，則
      縱被告丙○○將如附表一、二所示之電腦程式持向內政部
      申請著作權登記，然因該電腦程式已不合著作權法有關電
      腦程式著作之定義，非可受著作權法所保護，自無何侵害
      告訴人龍昶公司之著作財產權可言，即非可該當於刑法第
      二百十四條之使公務員登載不實罪。
    (三)至於告訴人指訴被告將本件系爭如附表一、二之電腦程式
      著作（惟該電腦程式非合於著作權法有關電腦程式著作之
      定義，非可受著作權法所保護，已如前述）及相關ＳＲＣ
      觸發電路圖（ (即龍昶公司專利案第十五、十六之電路圖
      ），委由不知情之廠商製成ＰＣ板，組裝製成「ＰＵＬＳ
      Ｅ1604─Ｓ」多點點焊控制系統主控制器多部，並印製廣
      告目錄、報價單及空白買賣契約書，自八十二年間起，以
      每部新台幣數十萬元不等之價格，販售予暘盛公司、樹佳
      公司等牟利，惟被告堅決否認此部分犯行，並堅稱販賣予
      暘盛公司、樹佳公司之點焊機與告訴人龍昶公司所委託製
      作之點焊機不同等語，其於上開臺灣高等法院八十八年度
      上訴字第二九四八號案件審理中並辯稱從未販售「ＰＵＬ
      ＳＥ1604─Ｓ」予任何人，售予暘盛公司者係二套電力控
      制系統，商品代號為「ＥＣＭ─1000」，售予樹佳公司者
      係多功能點焊控制系統，商品代號為「1004─Ｍ」，與被
      查扣之「ＰＵＬＳＥ1604─Ｓ」雖均為供點焊控制之用，
      但電腦程式均不相同，「ＰＵＬＳＥ1604─Ｓ」無電腦監
      視器，每台之報價為一百零三萬七千六百元，「ＥＣＭ─
      1000」之電腦監視器開機時顯示「威俐公司電力控制管理
      系統ＳＵＰＥＲ　ＰＯＷＥＲ　ＥＣＭ｜1000」，每台之
      報價為八十五萬五千元，「1004─Ｍ」之電腦監視器開機
      時顯示「威俐公司ＣＮＣ／ＳＰＯＴ多功能點焊控制系統
      ＳＵＰＥＲ　ＳＰＯＴ　1004─Ｍ」，每台之報價為四十
      多萬元等語，並提出報價單、統一發票、電腦監視器顯示
      之畫面及訊問筆錄等件影本為證（詳該刑事案卷(一)第103
      、104 、111 至118 頁），查上開扣案物件原附於臺灣板
      橋地方法院檢察署八十二年度偵字第八五九四號偵查卷，
      惟嗣因告訴人龍昶公司就被告三人涉違反專利法案件改提
      自訴，該案卷併附本院八十二年度自字第五六０號案審理
      ，經本院以八十二年度自字第五六０號判決就違反專利法
      部分無罪（被告丙○○部分竊盜罪判處拘役五日），嗣經
      臺灣高等法院以八十三年度上訴字第四三九七號駁回上訴
      確定，由臺灣板橋地方法院檢察署以八十四年度執字第四
      三０九號案執行，而該案之扣案之上開產品及廣告目錄業
      經發還被告丁○○等人，廣告目錄部分並經丟棄滅失，且
      經本院向臺灣板橋地方法院檢察署調取上開執行案件全卷
      （即含臺灣高等法院以八十三年度上訴字第四三九七號刑
      事案卷全卷），臺灣板橋地方法院檢察署回覆該案卷因逾
      保存期限，卷宗業已銷燬等情，有臺灣高等法院被告全國
      前案紀錄表、臺灣板橋地方法院檢察署九十六年七月二十
      五日乙○榮檔字第68732 號函附卷可稽，雖證人即暘盛公
      司負責人甲○○、樹佳公司總經理己○○於本院八十六年
      度自字第四一六號案件審理中曾證稱向威俐公司購買微電
      腦多點式點焊機之事實（詳該刑事案卷(二)第28、30頁、該
      刑事案卷(三)第158 頁），另證人己○○於本院審理時結證
      稱樹佳公司於八十二年間有向威俐公司訂購多點點焊控制
      器，惟當初訂的型號不記得，亦不清楚是否與龍昶公司向
      威俐公司購買之多點式點焊機程式是否一樣，對該電腦程
      式亦不清楚，而當初扣案之電路ＩＣ板亦不知去向等語（
      詳本院九十六年八月十四日審判筆錄），則暘盛公司、樹
      佳公司縱有向威俐公司購買點焊機，惟尚不能以此即遽認
      暘盛公司、樹佳公司所購買之點焊機與告訴人龍昶公司委
      託威俐公司所製作之點焊機係相同機型，綜上，可知此部
      分除告訴人之指訴外，已無其他積極證據足資證明告訴人
      之指訴與事實相符，告訴人此部指訴難以信實。
五、綜上所述，本院綜合卷證資料，對於公訴意旨所指被告均涉
    犯著作權法第九十四之意圖銷售而擅自以重製之方法侵害他
    人之著作財產權為常業罪及刑法第二百十四條之使公務員登
    載不實罪之犯行，客觀上既尚未達於通常一般人均不致有所
    懷疑，而得確信其犯罪事實之程度，依「罪證有疑，利於被
    告」之法則，即應作有利於被告之認定。此外，復查無其他
    積極證據足資證明被告有違反著作權法或偽造文書犯行，既
    不能證明被告犯罪，依法均應為無罪之諭知。
據上論斷，應依刑事訴訟法第三百零一條第一項，判決如主文。
本件經檢察官吳宗光到庭執行職務。
中　　華　　民　　國　　96　　年　　8 　　月　　31　　日
                  刑事第十七庭  審判長法　官  李幼妃
                                      法  官  鄭燕璘
                                      法  官  張紹省
以上正本證明與原本無異
如不服本判決，應於判決送達後10日內敘明上訴理由，向本院提
出上訴狀（應附繕本），上訴於臺灣高等法院。
                                      書記官　黃頌棻
中　　華　　民　　國　　96　　年　　8 　　月　　31　　日
